【裁判字號】    99,交易,45
【裁判日期】    990129
【裁判案由】    公共危險
【裁判全文】
臺灣臺中地方法院刑事判決              99年度交易字第45號
公  訴  人  臺灣臺中地方法院檢察署檢察官
被      告  甲○○
上列被告因公共危險等案件，經檢察官提起公訴（98年度偵字第
28820號），本院判決如下：
    主    文
候明佳服用酒類，不能安全駕駛動力交通工具而駕駛，處拘役伍
拾日，如易科罰金，以新臺幣貳仟元折算壹日；緩刑貳年，緩刑
期內付保護管束。
被訴業務過失傷害部分公訴不受理。
    犯罪事實
一、候明佳前於民國九十四年間，曾因公共危險之酒後駕車案件
    ，經臺灣臺中地方法院檢察署檢察官以九十四年度速偵字第
    四三九號為緩起訴處分確定；詎猶不知警省悔悟，其明知服
    用酒類或其他相類似之物，不能安全駕駛動力交通工具者，
    不得駕駛動力交通工具，竟於九十八年十一月二十九日中午
    十二時許至十二十十五分許止，在其位於臺中市○區○○街
    六０二號住處內，食用含米酒成分之羊肉爐後，於其吐氣所
    含酒精成分已逾每公升0.55毫克，而達於不能安全駕駛之狀
    態下，仍在當日十四時三十分許駕駛動力交通工具即車牌號
    碼QR－4971號自用小貨車上路，欲載運農產品前往菜市場擺
    攤販售。嗣候明佳於同日十四時五十七分許，行經臺中市○
    區○○路與民生路交叉路口時，因疏未注意，於左轉彎時未
    禮讓對向之直行車先行，而與乙○○所騎乘之車牌號碼JG－
    73號重型機車發生碰撞，致乙○○因而人車倒地，因而受有
    左手、右前臂及右大腿擦挫傷、胸壁及右肩挫傷等傷害（候
    明佳所涉業務過失傷害部分犯行，已經乙○○撤回告訴，應
    另諭知公訴不受理判決，詳後述）。後經員警據報前往現場
    處理，並對候明佳施以呼氣酒精濃度檢驗，於同日十五時三
    十六分許測得其呼氣酒精成分高達每公升0.94毫克，已逾法
    定標準值，始由警進而查悉上情。
二、案經乙○○訴由臺中市警察局第一分局報請臺灣臺中地方法
    院檢察署檢察官偵查起訴。
    理    由
壹、有罪部分：
  一、上開犯罪事實，業據被告候明佳於警詢、偵查中及本院訊
      問時均坦承不諱，並有酒精測定紀錄表、刑法第一百八十
      五條之三案件測試觀察紀錄表、臺中市警察局汽車駕駛人
      酒後駕車生理協調平衡檢測紀錄卡、臺中市警察局舉發違
      反道路交通管理事件通知單、道路交通事故現場圖、道路
      交通事故調查報告表(一)、(二)及肇事現場照片等件附卷足資
      佐憑（見警卷第11頁至第14頁、第16頁至第22頁），是被
      告自白核予客觀事實相符，堪予採信。另按汽車駕駛人飲
      用酒類後其呼氣所含酒精濃度超過每公升0.25毫克者，不
      得駕車，道路交通安全規則第一百十四條第二款定有明文
      。又醫學文獻上認吐氣所含酒精濃度達每公升0.25毫克者
      ，有輕度協調功能降低之現象；每公升達0.50毫克者，有
      反應較慢、感覺減低、影響駕駛之現象等現象；每公升達
      0.75毫克者，則有思考改變、個性行為改變之現象，此有
      行政院國軍退除役官兵輔導委員會臺北榮民總醫院（八八
      ）北總內字第026868號函及附件可考。再按刑法第一百八
      十五條之三服用酒類不能安全駕駛而駕駛之公共危險罪，
      其立法目的乃在藉抽象危險犯之構成要件，以嚇阻酒後駕
      車危害道路交通安全，故其構成要件係以「抽象危險犯」
      為前提，不以發生具體危險為必要，同時參考德國、美國
      之認定標準，對於呼氣酒精濃度已達每公升0.55毫克或血
      液濃度達0.11％以上，肇事率為一般正常人之十倍，認已
      達「不能安全駕駛」之標準，此有法務部於八十八年五月
      十日邀集交通部、行政院衛生署、內政部警政署、中央警
      察大學等單位相關人員召開之研商訂定刑法第一百八十五
      條之三服用毒品、麻醉藥品、酒類或其他相類之物，不能
      安全駕駛交通工具之認定標準會議結論可參。本件被告經
      施測其呼氣酒精濃度為每公升0.94毫克，依前揭臺北榮民
      總醫院函示說明，足認被告當時已有思考改變、個性行為
      改變之現象。而汽車駕駛人飲酒後，會降低對光線之適應
      能力，削弱其對於路況及車前狀況辨識之正確性，亦使神
      經反應遲鈍，致使駕駛人駕車時無法適切操控車輛，因此
      酒後駕車，對一般往來之公眾及駕駛人自身皆具有高度危
      險性，此為智識健全之人所可認識者；且酒後不應駕車之
      觀念，復已透過教育及各類媒體廣為宣導，為一般民眾所
      週知，故被告對於酒後不能駕車及酒醉駕車之危險性，應
      有相當之認識。復參酌被告於本件駕車行駛於道路中，竟
      疏未注意，於轉彎時未禮讓對向之直行車先行，與之相互
      碰撞而肇事，綜此已足認被告因酒後注意力、反應力、感
      知能力、駕駛能力均降低，已達不能安全駕駛動力交通工
      具之程度。是本件事證至臻明確，被告此部分犯行洵堪認
      定。
  二、核被告候明佳就於酒後猶駕駛自用小貨車行駛於道路部分
      所為，應係犯刑法第一百八十五條之三服用酒類不能安全
      駕駛動力交通工具而駕駛罪。爰審酌被告之素行，其前已
      因公共危險之酒後駕車案件經檢察官為緩起訴處分，業如
      前述，竟仍故態復萌，於服用酒類後，呼氣酒精濃度達每
      公升0.94毫克，已不能安全駕駛後，猶貿然駕駛車輛上路
      ，法治觀念稍嫌淡薄；惟衡酌被告為一般勞動階層，其智
      識程度及生活狀況當不能與白領階級或經濟狀況良好者相
      比擬，且犯罪後並尚知坦承犯行，頗具悔意，犯罪後態度
      堪稱良好，暨被告肇事後已與對造達成和解，以金錢稍事
      彌補告訴人因本件車禍所受身心之損傷等一切情狀，量處
      如主文所示之刑，並諭知易科罰金之折算標準。末查，被
      告前未曾因故意犯罪受有期徒刑以上刑之宣告，此有臺灣
      高等法院被告前案紀錄表在卷可按，其為本件犯罪固值非
      難；然被告業已與和其發生碰撞之告訴人達成和解，給付
      高達新臺幣十六萬元之現款以賠償告訴人之車損與身心損
      傷，已見前述，且有臺中市中區調解委員會調解書一份附
      卷可憑，被告並已然全數支付完畢，亦據告訴人於本院訊
      問時陳述綦詳（見本院卷第16頁反面），被告因本件醉態
      駕駛肇事，已因上開賠償金之給付獲取相當之教訓，而足
      生警惕之心，堪認其經本件偵審程序及罪刑之宣告後，應
      已能知所戒慎而信無再犯之虞，本院因認對其所宣告之刑
      ，以暫不執行為適當，爰併予宣告緩刑二年，用啟自新；
      另本院為確實導正被告上述錯誤偏差行為，使其能建立正
      確之法律觀念，並為提供被告必要之協助及督促，爰依刑
      法第九十三條第一項之規定，併宣告其於緩刑期內付保護
      管束，俾由地方法院檢察署之觀護人予以適當之督促，並
      發揮緩刑制度之立意。
貳、公訴不受理部分：
  一、公訴意旨另以：被告候明佳平日以駕駛自用小貨車載運農
      產品擺路邊攤為業，以駕駛自用小貨車為其附隨業務，為
      從事業務之人。其於前揭時地，，食用含米酒之羊肉爐後
      ，已達不能安全駕駛動力交通工具之程度，竟仍於是日下
      午近三時許，駕駛車牌號碼QR－4971號自用小貨車載運農
      產品，沿臺中市○區○○路自民權路往建國北路方向行駛
      ，欲前往菜市場，俟行經臺中市○區○○路及民生路口欲
      左轉彎時，本應注意汽車行駛時，應注意車前狀況，並隨
      時採取必要之安全措施；而依當時情形天候晴、日間自然
      光線、路面乾燥、無缺陷及障礙，視距良好，並無不能注
      意之情事，因不勝酒力，疏未注意及此，適有告訴人乙○
      ○騎乘車牌號碼JG－73號重型機車，沿臺中市○區○○路
      自建國北路往民權路方向行駛，行經上開路口時，二車因
      而碰撞，致告訴人受有左手、右前臂及右大腿擦挫傷、胸
      壁及右肩挫傷等傷害；因認被告此部分所為另涉犯刑法第
      二百八十四條第二項前段之業務過失傷害罪嫌等語。
  二、按告訴乃論之罪，告訴人於第一審辯論終結前得撤回其告
      訴，又告訴經撤回者，應諭知不受理之判決，刑事訴訟法
      第二百三十八條第一項與第三百零三條第三款分別定有明
      文。本件被告候明佳因車禍肇事致告訴人乙○○成傷部分
      之犯行，係經檢察官以刑法第二百八十四條第二項前段之
      業務過失傷害罪提起公訴，依照同法第二百八十七條前段
      規定，此部分係屬告訴乃論之罪。茲經告訴人於第一審辯
      論終結前具狀撤回關於被告業務過失傷害罪嫌部分之告訴
      ，有聲請撤回告訴狀一份在卷可稽（見本院卷第13頁），
      揆諸上揭條文規定，被告此被訴業務過失傷害部分，自應
      另為不受理判決之諭知。
據上論斷，應依刑事訴訟法第二百九十九條第一項前段、第三百
零三條第三款，刑法第一百八十五條之三、第四十一條第一項前
段、第七十四條第一項第一款、九十三條第一項，刑法施行法第
一條之一第一項，判決如主文。
本案經檢察官張富鈞到庭執行職務。
中    華    民    國    99    年    1     月    29    日
                  刑事第三庭  法  官  陳思成
以上正本證明與原本無異。
如不服本判決應於收受判決後10日內向本院提出上訴書狀，並應
敘述具體理由；其未敘述上訴理由者，應於上訴期間屆滿後20日
內向本院補提理由書（均須按他造當事人之人數附繕本）「切勿
逕送上級法院」。
                              書記官  吳詩琳
中    華    民    國    99    年    1     月    29    日
附錄論罪科刑法條
刑法第一百八十五條之三
服用毒品、麻醉藥品、酒類或其他相類之物，不能安全駕駛動力
交通工具而駕駛者，處一年以下有期徒刑、拘役或科或併科十五
萬元以下罰金。

司法院資訊處製作；財團法人民間司法改革基金會備份。
